臺灣高雄地方法院刑事判決　　　　　　　92年度訴字第2085號
公　訴　人　臺灣高雄地方法院檢察署檢察官
被　　　告　丙○○　男　40歲.
選任辯護人　陳豐裕律師
上列被告因毒品危害防制條例等案件，經檢察官提起公訴（92年
度偵字第1724號），本院判決如下：
    主  文
丙○○未經許可，持有手槍，處有期徒刑伍年肆月，併科罰金新
臺幣拾萬元，罰金如易服勞役，以銀元佰元即新臺幣玖佰元折
算壹日。扣案之美國WALTHER 廠PPK/S 型口徑九釐米之制式半自
動手槍壹枝（含彈匣壹個、槍枝管制編號0000000000
號）沒收之；又販賣第一級毒品，處有期徒刑壹拾年，褫奪公權
壹拾年，扣案之第一級毒品海洛因壹拾玖包（含包裝袋，驗後淨
重壹佰零陸點貳公克，空包裝重壹拾柒點捌公克）、同時殘
留有海洛因及甲基安非他命之電子秤壹台、同時殘留有海洛因及
甲基安非他命之普通磅秤壹台、同時殘留有海洛因及甲基安非他
命之封口機壹台均沒收銷燬之，壓縮海洛因成磚塊模具壹組沒收
之；又販賣第二級毒品，處有期徒刑捌年，扣案之第二級毒品甲
基安非他命壹拾伍包（驗前毛重捌佰零壹點零壹公克，驗後淨重
柒佰陸拾貳點貳伍公克）、同時殘留有海洛因及甲基安非他命之
電子秤壹台、同時殘留有海洛因及甲基安非他命之普通磅秤壹台
、同時殘留有海洛因及甲基安非他命之封口機壹台、殘留有甲基
安非他命之塑膠袋壹包，均沒收銷燬之。應執行有期徒刑貳拾年
，褫奪公權壹拾年，扣案之第一級毒品海洛因壹拾玖包（含包裝
袋，驗後淨重壹佰零陸點貳公克，空包裝重壹拾柒點捌公克
）、同時殘留有海洛因及甲基安非他命之電子秤壹台、同時殘留
有海洛因及甲基安非他命之普通磅秤壹台、同時殘留有海洛因及
甲基安非他命之封口機壹台、第二級毒品甲基安非他命壹拾伍包
（驗前毛重捌佰零壹點零壹公克，驗後淨重柒佰陸拾貳點貳伍公
克）、殘留有甲基安非他命之塑膠袋壹包，均沒收銷燬之；扣案
之仿美國WALTHER 廠PPK/ S型口徑九釐米之制式半自動手槍壹枝
（含彈匣壹個、槍枝管制編號0000000000號）、壓縮
海洛因成磚塊模具壹組，均沒收之。
    事  實
一、丙○○明知手槍為管制物品，非經中央主管機關許可不得持
    有，竟於民國90年間某月，在其位於高雄市前鎮區○○○街
    255 號4 樓之3
    」之成年男子取得具有殺傷力之美國ＷＡＬＴＨＥＲ廠ＰＰ
    Ｋ／Ｓ型口徑9 釐米之制式半自動手槍1 枝（含彈匣1 個、
    槍枝管制編號0000000000號）後，未經許可而持有之，並將
    之藏放於其前揭住處。
二、丙○○明知海洛因、甲基安非他命，業經公告分別列為第一
    級毒品及第二級毒品，不得非法持有及販賣，竟因意圖以營
    利為目的，分別基於販賣第一級毒品海洛因，及第二級毒品
    甲基安非他命之犯意，於92年1 月初某日，在高雄市前鎮加
    工區渡船場旁的某賭場，向不詳姓名年籍之成年人，以不詳
    之代價，購入第一級毒品海洛因一批、第二級毒品甲基安非
    他命一批（詳細重量不詳）後，將前揭海洛因、甲基安非他
    命置放於其位於高雄市前鎮區○○○街255 號4 樓之3
    ，準備伺機販售予他人牟利，並留部分供己施用（施用毒品
    部分，經本院裁定送觀察、勒戒後，認有繼續施用毒品之傾
    向，亦經本院裁定送強制戒治）。嗣於92年1 月8 日下午5
    時20分許，尚未售出前揭毒品之際，經警持搜索票在其前揭
    重106.32公克、空包裝重17.38 公克）、第二級毒品甲基安
    非他命15包（驗前毛重80 1.01 公克、驗後淨重762.25公克
    ）、同時殘留有海洛因及甲基安非他命之電子秤1 台、同時
    殘留有海洛因及甲基安非他命之普通磅秤1 台、殘留有甲基
    安非他命之塑膠袋1 包、同時殘留有海洛因及甲基安非他命
    之封口機1 台、壓縮海洛因成磚磈模具1 組、具有殺傷力之
    美國ＷＡＬＴＨＥＲ廠ＰＰＫ／Ｓ型口徑9 釐米之制式半自
    動手槍1 枝（含彈匣1 個、槍枝管制編號0000000000號），
    始查悉上情。
    理  由
一、訊據被告丙○○固坦承非法持有前揭制式手槍，及於上開時
    、地，為警查獲如事實欄所示之第一級毒品海洛因、第二級
    毒品甲基安非他命、及扣案物等情，惟矢口否認有何販賣第
    一級毒品、第二級毒品之犯行，辯稱：上開扣案之第一級毒
    品海洛因、第二級毒品甲基安非他命，僅係供其自己吸食用
    ，並無欲持以販賣，其係為了一次大量買入可以比較便宜才
    大量買進云云。惟查：
  (一)被告丙○○於90年間某月，在其位於高雄市前鎮區○○○街
    255 號4 之3
    之成年男子取得具有殺傷力之美國WALTHER 廠PPK/S 型口徑
    9 釐米之制式半自動手槍1 枝（含彈匣1 個、槍枝管制編號
    0000000000號），將之藏放於其前揭住處等情，業據被告丙○○於本院審理時坦承不諱，且經證人乙○○、甲○○證述
    明確，並有搜索扣押筆錄、扣押物品目錄表各1 份、槍枝照
    片在卷可稽，復有扣案手槍1 枝可資佐證。又扣案之手槍1
    枝（含彈匣1 個，槍枝管制編號0000000000號）經送內政部
    警政署刑事警察局鑑定結果，認係美國WALTHER 廠PPK/S 型
    口徑9 釐米（9X17ｍｍ或380 吋）之制式半自動手槍，槍號
    為「S123159 」，槍管內具陸條右旋來復線，機械性能良好
    ，具殺傷力，此有該局92年3 月31日刑鑑字第0920015410
    號槍彈鑑定書（92年度偵字第1724號偵查卷第39頁至42頁）
    在卷可稽。且扣案之槍枝雖於查獲時尚未組裝完成，係拆開
    置放於一盒子內，經員警請證人乙○○依其查獲時現有之零
    件為組裝，並未添加任何零件即可組裝成完整之手槍1 枝，
    且送內政部警政署刑事警察局送驗時即為一完整之槍枝，該
    局亦未加以組裝或另外加添零件，業經證人乙○○、甲○○
    證述明確，並有內政部警政署92年6 月16日刑鑑字第092009
    3887號函附卷可稽（見92年度偵字第1724號偵查卷第143 頁
    ），足認被告所持有之前揭槍枝零件經組合後，確實為完整
    之手槍，且具有殺傷力。縱被告原係將槍枝拆解而藏放於盒
    中，仍係持有具有殺傷力之手槍，則被告此部分之犯行，事
    證明確，應堪以認定。另公訴人雖認前揭槍枝係被告向案外
    人戊○○取得的云云，惟查證人戊○○、丁○○於本院審理
    時均證稱：其撿到後交給被告之槍枝，並非係扣案之槍枝，
    因為其撿到之槍枝係黑色的，與扣案槍枝之顏色不同等語明
    確，且為被告所不爭執，足認本案扣案之槍枝，顯非係被告
    向戊○○取得的，公訴人認係向莊建鳴取得等情，容有誤會
    ，附此敘明。
  (二)於92年1 月8 日，員警在被告位於高雄市前鎮區○○○街25
    5 號4 樓之3
    公克、空包裝重17.38 公克）、甲基安非他命15包（驗前毛
    重801.01公克、驗後淨重762.25公克）、電子秤1 台、普通
    磅秤1 台、夾鍊袋1 包、壓縮海洛因成磚塊模具1 組等情，
    業據被告供明在卷，且經證人即員警甲○○證述明確，並有
    搜索扣押筆錄、扣押物品目錄表、照片11幀在卷可稽。又扣
    案之前揭白色粉末及白色晶體，均經送驗結果，認分別係第
    一級毒品海洛因（含包裝袋，淨重106.32公克、空包裝重17
    .38 公克），純度百分之81.4，純質淨重86.54 公克、第二
    級毒品甲基安非他命（驗前毛重801.01公克、驗後淨重762.
     25 公克），純度百分之87.8，有法務部調查局92年3 月4
    日調科壹字第220014682 號鑑定通知書、內政部警政署刑事
    警察局93年3 月13日刑鑑字第0920015776號鑑定通知書在卷
    可稽。而扣案之電子秤、普通磅秤、封口機經送驗結果，均
    殘留有第一級毒品海洛因及第二級毒品甲基安非他命，又扣
    案之塑膠袋1 包經送驗亦殘留有第二級毒品甲基安非他命，
    有高雄醫學大學附設中和紀念醫院檢驗報告4 份在卷可稽。
  (三)又毒品安非他命及海洛因對個人均屬致死量之變異範圍較廣
    之藥物，會依個人體質、性別、年齡、毒品施用時間及方式
    等因素而不同，不易標明其每日施用之最大劑量。現僅提供
    文獻「Clarke's lsolation and Indentification of
    Drugs 」、「Disposition of Toxic Drugs and Chemicial
    s in Man」中曾記載有關上述毒品之一般施用時之適宜劑量
    及曾發生致死之劑量分別說明如下：(一)一般甲基安非他命1
    日口服劑量為2.5 至25mg（另有文獻指出1 次劑量為25至
    50mg，1 天可1 至3 次）、肌肉注射劑量為15至20mg、靜脈
    注射劑量為10至15mg。若1 次服用劑量達1 公克，即有致死
    之危險。(二)海洛因：一般施用劑量為每4 小時5至10mg ，一
    日施用之劑量最高可達200mg 。若一次用量達200mg 時，則
    有致死之危險，但成癮者可耐受10倍於一般人之劑量。然海
    洛因致死量係屬個人間差異性極大之問題，亦有報告指出施
    用10mg而致死之情形。依藥理作用分類海洛因係中樞興奮劑
    ，二者藥理作用機轉不同，原本不宜共用，然對毒品施用並
    無考慮此一原則的必要，通常可視其習性，同時、同地施用
    任何毒品。致於同時施用安非他命及海洛因之人體1 日內所
    能承受最大劑量問題，查無文獻資料供參，此有法務部調查
    局93年7 月5 日調科壹字第09300256250 號函在卷可稽。
  (四)本案查獲之第一級毒品海洛因19包，每包重量雖不一，總淨
    重計106.32公克，純度百分之81.4，純質淨重86.54 公克，
    如依前揭法務部函所示以1 日最高劑量200m g計算，可供被
    告施用432.7 天（86.54 g/0.2g）始可能全部施用完畢，況
    且如1 次施用200mg 恐有致命之危險，被告實不可能每日均
    以最高劑量施用之，否則被告可能早已不存在人世間。又扣
    案之第二級毒品甲基安非他命15包，每包重量亦不一，驗前
    淨重762.72公克，甲基安非他之平均純度為百分之87.8，有
    內政部警政署刑事警察局鑑定通知書1 份在卷可稽，則扣案
    之甲基安非他命之純質淨重約為669.67公克（762.72x87.8%
    ），如依前揭法務部函所示每日可能最高致死之劑量1 次
    50mg、一日最多3 次，每日計150mg （50mg x3）， 可供被
    告施用4464.47 日（669.67/0.15）始 可全部施用完畢。而
    本案被告雖同時有施用第一級毒品海洛因、第二級毒品甲基
    安非他命之習慣，實不可能每一種均以前揭每日人體承受最
    大劑量施用之。況扣案之海洛因、甲基安非他命已超過一般
    施用毒品者身體甚可負荷之數量，且海洛因粉末、甲基安非
    他命晶體苟放置於常溫下過久，易因空氣潮溼受潮致無法施
    用，此所以一般購買毒品之人每次均購買微量毒品之故，是
    衡情被告實無必要僅為供自身施用，即花費鉅資，購入如此
    數量龐大之毒品以供自身慢慢施用，並以電子秤、普通磅秤
    、封口機、塑膠袋作精細分裝用。顯見依本件扣案之海洛因
    及甲基安非他命數量以觀，上開毒品應非僅供被告自己施用
    ，至屬明灼。
  (五)被告前因違反麻醉藥品管理條例、肅清煙毒條例案件，經法
    院判處有期徒刑8 月、3 年6 月確定，於90年間因違反毒品
    危害防制條例案件，經法院裁定觀察勒戒，有臺灣高等法院
    被告全國前案紀錄表1 份在卷可按。被告自承其與妻子王美
    燕均無工作，且有小孩，而家庭經濟來源需靠其父母供應，
    且其已賣了二間房子一次購入扣案毒品來供己施用云云。然
    被告本身既無正當職業，又無固定收來源，毒品價格昂貴，
    而一次購買所有扣案之毒品，可知其花費不貲，如僅供個人
    施用，自當量力購買少量毒品以解癮，惟其一次購入大量毒
    品，且遠超過短期所需之施用量，實與常情相違。又通訊監
    察譯文顯示：「被告稱：「那個四包甘蔗先不要弄」、「這
    四把十幾萬、那今天就賣了二十幾萬」、「你在家妳幫弄一
    下四杯甘蔗小把的」、「我那個就只有金色和藍色的兩種而
    已」、「你向他拿七張」」，有通訊監察譯文在卷可稽。且
    證人即當日至現場查獲毒品之員警甲○○於偵查、本院審理
    時證稱：毒品係在被告的房間及租屋房間內搜到的，毒品均
    係以茶葉罐裝的，租屋內的是以小包裝的便利包裝茶包裝成
    ，內有海洛因，印象中沒有看到茶葉等語明確；況且於被告
    家中並無賣茶葉及甘蔗，亦無擺放供販賣之茶葉及甘蔗等情
    ，業據證人甲○○於本院審理時證述明確。雖證人甲○○復
    證稱：尚無聽過有人以「茶葉」、「甘蔗」作為毒品之代稱
    等語，然此僅為該員警個人之經驗判斷，況如前所述，被告
    竟大量買進毒品，並將毒品放置在茶葉袋內，被告家中亦無
    放置欲出售之茶葉、甘蔗，可知被告係以「茶葉」、「甘蔗
    」稱毒品，並尋找買家。足認本案扣案毒品係可認其因花費
    大筆金錢購入毒品，係為販毒牟利，顯非全部供己吸食用。
  綜上所述，被告所辯，顯係事後卸責之詞，不足採信。本案事
  證明確，被告犯行堪以認定。
二、按以營利為目的，將毒品購入或將之賣出，有一於此，其販
    賣毒品之罪即告完成（最高法院25年非字第123號、37年臺
    上字第2500號判例意旨可資參照）。被告基於販賣毒品之意
    思購入第一級毒品海洛因、第二級毒品甲基安非他命，尚未
    賣出，被告此部分所為係犯毒品危害防制條例第4 條第1項
    販賣第一級毒品罪、同條第2 項販賣第2 級毒品罪。被告行
    為後，毒品危害防制條例於92年7 月9 日修正公布，依修正
    該條例第36條規定自公布後6 個月施行，新修正之毒品危害
    防制條例於93年1 月9 日生效施行，惟修正前後就販賣第一
    級毒品、第二級毒品罪之處罰法條均無變更，自無比較新、
    舊法之適用，附此敘明。次按槍砲彈藥刀械管制條例雖於90
    年11月14日修正公布施行，而於同年月16日生效，惟無故持
    有槍械係繼續犯，一經持有，犯罪即告成立，其後之繼續持
    有，乃犯罪行為之繼續，而非犯罪狀態之繼續。刑法第2條
    所稱之「行為後」係指最後行為終了之後，被告既於90 年
    間起即持有上開管制槍彈，而其持有行為繼續至92年1 月8
    日下午5 時20分許，參諸上揭說明，此部分自無新舊法比較
    之問題。然被告行為後，槍砲彈藥刀械管制條例於93年6 月
    2 日、94年1 月26日分別修正公布，惟被告所犯之該條例第
    7 條第4 項均未經修正，亦無新舊法比較之問題，合先敘明
    。核被告所為，係犯毒品危害防制條例第4 條第1 項販賣第
    一級毒品罪、第4 條第2 項販賣第二級毒品罪、槍砲彈藥刀
    械管制條例第7 條第4 項未經許可持有制式手槍罪。被告是
    基於營利之意圖而販入第一級毒品海洛因及第二級毒品甲基
    安非他命，並非購入後始生營利之意圖，公訴人認被告係涉
    犯毒品危害防制條例第5 條第1 項意圖販賣而持有第一級毒
    品罪、第2 項意圖販賣而持有第2 級毒品罪，惟其基本社會
    事實同一，本院自得變更起訴法條為同條例第4 條第1 項販
    賣第一級毒品罪、同條第2 項販賣第二級毒品罪。被告持有
    第一級毒品、第二級毒品之低度行為，已為販賣之高度行為
    所吸收，不另論罪。被告所犯上開三罪，犯意各別，行為不
    同，應分論併罰。又被告雖以基於販賣之意，販進前揭大量
    第一級毒品，惟尚未出售與他人，如對被告量處死刑或無期
    徒刑，顯然過重，情輕法重，衡情不無可憫，爰依刑法第59
    條之規定減輕其刑。爰審酌被告任意持有殺傷力強大之制式
    手槍，足以危害社會治安，犯罪情節難認輕微，惟念及被告
    犯後坦承持有制式手槍之犯行，且並未持以傷害他人，及其
    持有之期間、持有之槍械數量，以及被告販入第一、二級毒
    品，伺機牟利，助長他人濫用毒品，危害社會治安，又犯後
    矢口否認販賣毒品之犯行，未見有具體悔過表現，且查獲毒
    品海洛因、甲基安非他命數量甚多，惡性非輕，惟念尚未將
    毒品販出，未對他人造成實害等一切情狀，各量處如主文所
    示之刑，就罰金部分，諭知易服勞役之折算標準，又依被告
    所犯販賣第一級毒品罪之犯罪性質，認有褫奪公權之必要，
    併諭知被告褫奪公權10年，並定應執行刑，且就罰金部分，
    諭知易服勞役之折算標準。另被告販賣第一級毒品、第二級
    毒品尚未出售即被查獲，是尚無實際販賣毒品所得之財物，
    爰不予併予宣告沒收之。扣案之美國WALTHER 廠PPK/S 型口
    徑9 釐米之制式半自動手槍1 枝（含彈匣1 個、槍枝管制編
    號0000000000號），具有殺傷力，屬違禁物，應依刑法第38
    條第1 項第1 款規定，宣告沒收之。至扣案之海洛因19包（
    含包裝袋，淨重106.32公克、空包裝重17.38 公克）（因包
    裝袋部分，與毒品難以析離，應視同毒品，一併沒收銷燬之
    ，另送驗如有耗損，則不併予宣告沒收銷燬之）、甲基安非
    他命15包（驗前毛重801.01公克、驗後淨重762.25公克），
    均為違禁物，爰依毒品危害防制條例第18條第1 項前段規定
    ，宣告沒收銷燬之又同時殘留有海洛因及甲基安非他命之電
    子秤1 台、同時殘留有海洛因及甲基安非他命之普通磅秤1
    台、同時殘留有海洛因及甲基安非他命之封口機1 台、殘留
    有甲基安非他命之塑膠袋1 包，因其上之海洛因或甲基安非
    命與上揭物品難以析難，應一體視為毒品，為違禁物，併依
    毒品危害防制條例第18條第1 項前段規定，併予宣告沒收銷
    燬之。又扣案之壓縮海洛因成磚塊模具1 組，為被告所有，
    並供本案被告犯罪所用，業據被告供明在卷，爰依刑法第38
    條第1 項第2 款規定，宣告沒收之。另扣案之吸食器乃為被
    告施用毒品所用，又扣案塑膠袋6 捆雖為被告所有，業據被
    告供明在卷，惟經送驗並無毒品反應，有高雄醫學大學附設
    中和紀念醫院檢驗報告可稽，且扣案之砂輪機1 台，亦均無
    積極證據證明足以證明前揭物品與本案前揭論罪科刑部分有
    關，爰不併予宣告沒收之，附此敘明。
據上論斷，應依刑事訴訟法第299條第1項前段、第300條，槍砲
彈藥刀械管制條例第7條第4項，毒品危害防制條例第4條第1項、
第2 項、第18條第1 項前段，刑法第11條、第59條、第42條第2
項、第38條第1 項第1 款、第2 款、第51條第5 款、第37條第2
項，罰金罰鍰提高標準條例第2 條、現行法規所定貨幣單位折算
新台幣條例第2 條，判決如主文。
本案經檢察官姚崇略到庭執行職務。
中　　華　　民　　國　　94　　年　　4 　　月　　29　　日
                  刑事第十三庭  審判長法　官  何秀燕
                                      法  官  楊智守
                                      法  官  陳月雯
以上正本證明與原本無異。
如不服本判決，應於判決送達後10日內，向本院提出上訴狀。
中　　華　　民　　國　　94　　年　　4 　　月　　29　　日
                                      書記官  林佳蓉
毒品危害防制條例第4條
製造、運輸、販賣第一級毒品者，處死刑或無期徒刑；處無期徒
刑者，得併科新臺幣1千萬元以下罰金。
製造、運輸、販賣第二級毒品者，處無期徒刑或7 年以上有期徒
刑，得併科新臺幣7百萬元以下罰金。
製造、運輸、販賣第三級毒品者，處5 年以上有期徒刑，得併科
新臺幣5百萬元以下罰金。
製造、運輸、販賣第四級毒品者，處3 年以上10年以下有期徒刑
，得併科新臺幣3 百萬元以下罰金。
製造、運輸、販賣專供製造或施用毒品之器具者，處1 年以上7
年以下有期徒刑，得併科新臺幣1百萬元以下罰金。
前5項之未遂犯罰之。
槍砲彈藥刀械管制條例第7條第4項
未經許可，製造、販賣或運輸火砲、肩射武器、機關槍、衝鋒槍
、卡柄槍、自動步槍、普通步槍、馬槍、手槍或各類砲彈、炸彈
、爆裂物者，處死刑、無期徒刑或7 年以上有期徒刑；處徒刑者
，併科新台幣3 千萬元以下罰金。
未經許可，轉讓、出租或出借前項所列槍砲、彈藥者，處無期徒
刑或5 年以上有期徒刑，併科新台幣1 千萬元以下罰金。
意圖供自己或他人犯罪之用，而犯前二項之罪者，處死刑或無期
徒刑；處徒刑者，併科新台幣5 千萬元以下罰金。
未經許可，持有、寄藏或意圖販賣而陳列第1 項所列槍砲、彈藥
者，處5 年以上有期徒刑，併科新台幣1 千萬元以下罰金。
第 1 項至第 3 項之未遂犯罰之。
